臺灣雲林地方法院刑事判決　　　　　　　 100年度訴字第77號
公　訴　人　臺灣雲林地方法院檢察署檢察官
被　　　告　郭文彬
上列被告因違反毒品危害防制條例案件，經檢察官提起公訴（99
年度毒偵字第1756號），被告於準備程序就被訴事實為有罪之陳
述，經本院合議庭裁定由受命法官獨任行簡式審判程序，判決如
下：
    主    文
郭文彬施用第一級毒品，累犯，處有期徒刑拾月。又施用第二級
毒品，累犯，處有期徒刑柒月。應執行有期徒刑壹年壹月。
    犯罪事實
一、郭文彬前(一)於民國92年間因施用毒品案件，經裁定送觀察、
    勒戒，認有繼續施用之傾向，復經裁定令以強制戒治後，於
    93年4 月5 日停止戒治釋放出所並付保護管束，於93年9 月
    11日，保護管束期滿未經撤銷，以戒治期滿論，並由臺灣雲
    林地方法院檢察署（下稱雲林地檢署）檢察官以93年度戒毒
    偵字第30號案件為不起訴處分確定。(二)因竊盜、加重竊盜、
    搶奪、施用第一、二級毒品等案件，分別經本院以94年度虎
    簡字第442 號、95年度訴字第201 號、95年度訴字第275 號
    判決判處有期徒刑4 月、1 年2 月、9 月、1 年、4 月確定
    ，並經裁定減刑及合併定應執行有期徒刑7 月，於97年1 月
    31日縮刑期滿執行完畢。(三)因竊盜2 罪、施用毒品等案件，
    經本院分別以97年度易字第571 號、97年度易字第589 號、
    97年度訴字第1128號判決判處有期徒刑7 月、6 月及10月確
    定，並經裁定定應執行刑為有期徒刑1 年9 月確定，於99年
    2 月3 日縮短刑期假釋出監並付保護管束，甫於99年3 月6
    日保護管束期滿，假釋未經撤銷，其未執行之刑，以已執行
    論（構成累犯）。詎其猶不思悔改，復為下列行為：
  (一)基於施用第二級毒品甲基安非他命（下稱甲基安非他命）之
    犯意，於99年10月10日上午8 時許，在雲林縣虎尾鎮○○路
    142 巷1 號住處，以將甲基安非他命置於吸食器內，用火燒
    烤後吸食煙霧之方式，施用甲基安非他命1 次。
  (二)基於施用第一級毒品海洛因（下稱海洛因）之犯意，於翌日
    （即99年10月11日）晚上7 時許，在雲林縣虎尾鎮鎮同心公
    園堤防旁，以將海洛因摻水稀釋後置入針筒內，再加以注射
    之方式，施用海洛因1 次。
    嗣於99年10月14日凌晨零時20分許，因係毒品列管人口，為
    警盤查而查獲，經其同意採尿液送驗後，結果呈嗎啡、可待
    因陽性反應及安非他命、甲基安非他命陽性反應，始悉上情
    。
二、案經雲林縣警察局西螺分局報告臺灣雲林地方法院檢察署檢
    察官偵查起訴。
    理    由
一、被告郭文彬所犯係死刑、無期徒刑、最輕本刑為3 年以上有
    期徒刑以外之罪，其於準備程序就前揭被訴事實為有罪之陳
    述，經受命法官告知簡式審判程序之旨，並聽取其與公訴人
    之意見後，本院認無不得或不宜改依簡式審判程序進行之情
    事，依刑事訴訟法第273 條之1 第1 項、第284 條之1 規定
    ，裁定由受命法官獨任進行簡式審判程序，合先敘明。
二、上揭犯罪事實，業據被告於偵審中均坦承不諱，而其於99年
    10月14日為警採集尿液，經送往詮昕科技股份有限公司（下
    稱詮昕公司）以氣相層析質譜儀GC/MS 檢驗結果，確呈毒品
    海洛因、甲基安非他命陽性反應，此有詮昕公司99年11月5
    日濫用藥物尿液檢驗報告、應受尿液採驗人尿液檢體採集送
    驗紀錄表、列管人口基本資料查詢各1 份在卷可憑（見警卷
    ），足認被告上開自白與事證相符，應堪採信。至被告雖曾
    於警詢時表示，伊每天晚上有服用安眠藥習慣，類似FM2 藥
    物等語，惟氟硝西泮（Flunitrazepam ，俗稱FM2 ）屬「毒
    品危害防制條例」第三級毒品及「管制藥品管理條例」第三
    級管制藥品，該成分屬Benzodiazepines （苯二氣平）類藥
    物，為安眠鎮靜劑，有行政院衛生署管制藥物管理局92年9
    月23日管檢字第0920007896號函可資參照，是縱使被告曾於
    本案驗尿前服用FM2 （安眠藥），應不會造成其尿液檢驗呈
    毒品嗎啡陽性之結果，附此敘明。
三、再按92年7 月9 日修正公布，自93年1 月9 日施行之毒品危
    害防制條例第20條、第23條將施用毒品之刑事處遇程序，區
    分為「初犯」及「5 年內再犯」、「5 年後再犯」。依立法
    理由之說明係以：「初犯」，經觀察、勒戒或強制戒治後，
    應為不起訴處分或不付審理之裁定；經觀察、勒戒或強制戒
    治執行完畢釋放後，「5 年內再犯」者，因其再犯率甚高，
    原實施之觀察、勒戒及強制戒治既已無法收其實效，爰依法
    追訴或裁定交付審理。至於經觀察、勒戒或強制戒治執行完
    畢釋放後，「5 年後再犯」者，前所實施之觀察、勒戒或強
    制戒治已足以遮斷其施用毒品之毒癮，為期自新及協助其斷
    除毒癮，仍適用「初犯」規定，先經觀察、勒戒或強制戒治
    之程序。從而依修正後之規定，僅限於「初犯」及「5 年後
    再犯」二種情形，始應先經觀察、勒戒或強制戒治程序。倘
    被告於5 年內已再犯，經依法追訴處罰，縱其第3 次（或第
    3 次以上）再度施用毒品之時間，在初犯經觀察、勒戒或強
    制戒治執行完畢釋放5 年以後，已不合於「5 年後再犯」之
    規定，且因已於「5 年內再犯」，顯見其再犯率甚高，原實
    施觀察、勒戒或強制戒治，已無法收其實效，即應依該條例
    第10條處罰。至於第3 次（或第3 次以上）施用毒品之時間
    ，是否宜有期間限制？以多久為適宜？則分屬刑事政策、專
    門醫學之範圍，非審判機關所能決定，有待循立法途徑解決
    ，此有最高法院97年9 月9 日97年度第5 次刑事庭會議決議
    、99年臺非字第49號判決可為參照。查本案被告前因施用毒
    品案件，經裁定觀察、勒戒，因認有繼續施用毒品之傾向，
    復經裁定令以強制戒治後，於93年4 月5 日停止戒治釋放出
    所並付保護管束，於93年9 月11日，保護管束期滿未經撤銷
    ，以戒治期滿論，再於5 年內因施用毒品案件，經本院判刑
    確定，此有臺灣高等法院被告前案紀錄表1 份附卷可參，是
    被告雖係於受強制戒治執行完畢後5 年後，再犯本案毒品危
    害防制條例第10條第1 項、第2 項之罪，惟因前述5 年內曾
    另再犯施用毒品罪名而屬3 犯以上，自經依法予以追訴。本
    案事證明確，被告犯行堪以認定，均應依法論科。
四、論罪科刑部分：
    海洛因、甲基安非他命分別係屬毒品危害防制條例第2 條第
    2 項第1 、2 款所稱之第一、二級毒品。核被告所為，係犯
    毒品危害防制條例第10條第1 項之施用第一級毒品罪及同條
    例第10條第2 項之施用第二級毒品罪。被告因施用海洛因、
    甲基安非他命而持有海洛因、甲基安非他命之低度行為，應
    為施用之高度行為所吸收，均不另論罪。被告所犯上開2 罪
    ，犯意各別，行為互殊，應予分論併罰。被告有如犯罪事實
    欄所記載之前科紀錄，此有臺灣高等法院被告前案紀錄表1
    份附卷足憑，其於有期徒刑執行完畢後，5 年內故意再犯本
    案有期徒刑以上之罪，均為累犯，各應依法加重其刑。爰審
    酌被告前有如犯罪事實欄所載前科之素行，且被告前因施用
    毒品案件，已經觀察勒戒、強制戒治、起訴科刑執行完畢，
    竟無視毒品對於自身健康之戕害及國家對杜絕毒品犯罪之禁
    令，不思悔改，徹底袪除施用毒品之惡習，殊不可取；又施
    用毒品行為之本質是藥物濫用、物質依賴，自殘性明顯，侵
    害性卻隱晦，基此，毒品危害防制條例第10條第1 、2 項之
    刑罰，自須與同條例第20條保安處分比擬觀察，而不應與一
    般犯罪之刑罰等量齊觀，故施以一段期間之徒刑，藉以隔離
    毒品、戒除依賴為妥；另考量被告施用毒品之犯行，本質上
    既屬戕害自己身心健康之行為，則尚未有嚴重破壞社會秩序
    或侵害他人權益之情形，且被告犯後坦承犯行，態度良好，
    暨其自陳前擔任修車、鐵工等工作，工作不固定，每日收入
    不到新臺幣1 千元，學歷為國中畢業之智識程度，家中有父
    母、兄長，未婚之家庭狀況等一切情狀，分別量處如主文所
    示之刑，並定其應執行之刑，以資懲儆。公訴人雖對被告具
    體求處應執行有期徒刑1 年4 月，惟經本院審酌上情，認稍
    嫌過重，併予敘明。
據上論斷，應依刑事訴訟法273 條之1 第1 項、第299 條第1 項
前段，毒品危害防制條例第10條第1 項、第2 項，刑法第11條前
段、第47條第1 項、第51條第5 款，判決如主文。
本案經檢察官莊珂惠到庭執行職務。
中    華    民    國   100    年    1     月    31    日
                  刑事第三庭  法  官  陳雅琪
以上正本證明與原本無異。
如不服本判決應於收受判決後10日內向本院提出上訴書狀，並應
敘述具體理由；其未敘述上訴理由者，應於上訴期間屆滿後20日
內向本院補提理由書（均須按他造當事人之人數附繕本）。「切
勿逕送上級法院」。
                              書記官  顏錦清
中    華    民    國   100    年    1     月    31    日
附錄法條：毒品危害防制條例第10條
施用第一級毒品者，處 6 月以上 5 年以下有期徒刑。
施用第二級毒品者，處 3 年以下有期徒刑。